【裁判字號】    98,易,1507
【裁判日期】    980910
【裁判案由】    竊盜
【裁判全文】
臺灣板橋地方法院刑事判決              98年度易字第1507號
公  訴  人  臺灣板橋地方法院檢察署檢察官
被      告  乙○○
            戊○○
上列被告等因竊盜案件，經檢察官提起公訴（98年度偵字第1210
3 號），本院判決如下：
    主  文
乙○○攜帶兇器竊盜，累犯，處有期徒刑柒月。扣案之伸縮檳榔
刀壹把，沒收。
戊○○幫助攜帶兇器竊盜，累犯，處有期徒刑肆月，如易科罰金
，以新臺幣壹仟元折算壹日。
    事  實
一、乙○○前於民國96年間，因施用毒品案件，經臺灣南投地方
    法院以96年度易字第527 號判處有期徒刑6 月確定，於97年
    12月14日縮刑期滿執行完畢。戊○○前於73年間，因竊盜案
    件，經臺灣嘉義地方法院以73年度訴字第262 號判處有期徒
    刑2 年，並於刑之執行前強制工作確定，嗣經同法院先後以
    77年聲減字第223 號裁定減刑為有期徒刑1 年，及以80年度
    聲減字第495 號裁定減刑為有期徒刑6 月確定；復於79年間
    ，因懲治盜匪條例案件，經臺灣高等法院臺中分院以79年度
    上訴字第1337號判處有期徒刑17年確定，上開2 案接續執行
    ，於85年8 月23日假釋出監，所餘刑期交付保護管束，於96
    年2 月11日保護管束期滿，假釋未經撤銷，未執行之刑以已
    執行完畢論。詎2 人猶不知悔改，乙○○於98年4 月25日上
    午9 時10分許，偕同甲○○（已另由檢察官為不起訴處分）
    搭乘戊○○所駕駛之車牌號碼4577－LJ號自用小客車，行經
    臺北縣三峽鎮○○○路編號牛角坑第105 號電線桿前，乙○○見路邊檳榔園無人看管，竟意圖為自己不法之所有，持客
    觀上具危險性、足以對人之生命及身體構成威脅，可供兇器
    使用之伸縮檳榔刀1 把，欲下車竊取檳榔，戊○○明知乙○○欲下車行竊，仍基於幫助竊盜之犯意，將上開車輛暫停在
    檳榔園旁，以方便乙○○下車盜採檳榔，之後，再駕駛車輛
    迴轉，以利乙○○於竊取檳榔得手後能搭車逃逸，乙○○隨
    即持上開檳榔刀進入檳榔園內，盜割丙○○所種植之檳榔約
    200 顆（價值約新臺幣600 元），得手後旋為丙○○發現，
    乙○○乃將檳榔刀及竊得之檳榔棄置在檳榔園內，搭乘戊○○所駕車輛逃逸，行經臺北縣三峽鎮○○路山神幹25號前時
    ，為據報前來處理之員警加以逮獲，並在上開檳榔園內起獲
    扣得上開檳榔刀1 把及遭割下之檳榔約200 顆（已發還予丙○○），始悉上情。
二、案經臺北縣政府警察局三峽分局移送臺灣板橋地方法院檢察
    署檢察官偵查起訴。
    理  由
一、按刑事訴訟法第159 條第1 項雖規定，被告以外之人於審判
    外之言詞或書面陳述，除法律有規定外，不得作為證據。惟
    同法第159 條之5 第1 、2 項已規定，經當事人於審判程序
    同意作為證據，法院審酌該言詞陳述或書面陳述作成時之情
    況，認為適當者，亦得為證據。當事人、代理人或辯護人於
    法院調查證據時，知有第159 條第1 項不得為證據之情形，
    而未於言詞辯論終結前聲明異議者，視為有前項之同意（指
    同條第1 項之同意作為證據），此乃第159 條第1 項所容許
    ，得作為證據之例外規定之一。經查，本案被告及檢察官於
    言詞辯論終結，均未就本院判決所引用之各該被告以外之人
    於審判外之陳述（含共同被告基於被告以外之人身分所為陳
    述），主張有刑事訴訟法第159 條第1 項不得為證據之情形
    ，本院復審酌各該證據作成時並無違法及證明力明顯過低之
    瑕疵等情況，認為適當，是本案經調查之傳聞證據均有證據
    能力，合先敘明。
二、訊據被告乙○○於警詢、偵查及本院審理時坦承其有於前揭
    時、地，持伸縮檳榔刀竊取檳榔等情不諱，核與被害人丙○○於警詢及本院審理時證述其失竊檳榔之情節相符，且經同
    案被告戊○○及證人甲○○亦於警詢、偵查及本院審理時均
    證稱被告乙○○確有持檳榔刀盜採檳榔之事實無誤，此外，
    復有贓物領據、地籍圖謄本各乙份、採證照片6 張在卷可稽
    ，及供被告乙○○犯罪用之伸縮檳榔刀1 把扣案可資佐證，
    事證明確，被告乙○○犯行堪以認定。
三、而被告戊○○固坦承其有駕駛車牌號碼4577－LJ號自用小客
    車，搭載被告乙○○及證人甲○○，及其有讓攜帶伸縮檳榔
    刀之被告乙○○在前開檳榔園下車，並有將其所駕車輛迴轉
    以等待被告乙○○上車等情屬實，惟矢口否認有何幫助加重
    竊盜犯行，並辯稱：我並不知道被告乙○○要去偷檳榔，也
    沒有要幫助他逃走的行為云云。第查：
(一)、被告戊○○於警詢時即已陳稱：乙○○當時看見路旁有檳榔
    樹，叫我停車，乙○○就說要下車割幾芎檳榔自己吃，我說
    我不參加就把車停置在路旁，和甲○○在車上他，乙○○下
    車手拿自備的伸縮檳榔刀走到檳榔園內竊取檳榔，我則是把
    車子開到前面去迴轉，等待乙○○，後來他被地主發現，就
    空手走回我的自小客車，叫我開車逃逸等語（見偵查卷第7
    至8 頁）；其於偵訊時復供稱：伊有看到被告乙○○要去割
    檳榔，但乙○○還是去割，乙○○叫伊把車子繞回，來然後
    他割完後就上我車等語（見偵查卷第47頁）；再於本院準備
    程序時係供稱：我是專門在車站載客的，當時被告乙○○在
    竹山客運向我叫車說去宜蘭，乙○○途中說要去找親戚，叫
    我依照他的指示駕駛，因為臺北的路我不熟，我也不知道為
    何會跑到三峽，然後乙○○他突然看到路邊有檳榔樹上面有
    兩串檳榔，說要割回家吃，然後乙○○就下車，因為當地路
    很小，我要到前方山上找路迴轉，等我車子開回來之後，乙○○就在路旁等我，而當時乙○○雙手也沒有拿什麼東西，
    然後就上車往宜蘭方向，後來有一台車對我的車子按喇叭，
    然後我就停下車來，然後對方就說有沒有割他們的檳榔，然
    後乙○○也有自己承認說他有割下檳榔，放在路旁邊等語（
    見本院卷第34頁）。是以，被告戊○○上揭供述情節核與被
    告乙○○於警詢時坦稱：被告戊○○知道伊要竊取檳榔，亦
    知道伊有帶伸縮檳榔刀，當時伊只叫被告戊○○去前面把車
    子回轉等待伊等情相符合（詳見偵查卷第4 至5 頁）；再參
    以證人甲○○於本院審理時證述稱：「（問：你既然出言阻
    止了，為何車子還停下來？）當時開車的人是戊○○，我雖
    然坐在駕駛座旁邊，我一直說不要，當時戊○○也說不要、
    不要啦。」、「（  問：當時戊○○是何時叫乙○○說不要
    ？）跟我勸阻的時間差不多。」、「（問：乙○○下車後，
    是否有叫你們等他？）並沒有說，當時乙○○下車後並沒有
    叫我們在原地等，但當時在該處對向有一輛貨車要經過，而
    當地路很窄，然後戊○○就有先靠邊閃車，然後再往前找空
    地處回轉，還沒有到原來停車處時，乙○○就從原地往前走
    要來找我們的車，然後乙○○的手上並沒有帶任何物品，等
    到戊○○停車讓乙○○上車，乙○○上車後並叫戊○○開車
    走了，然後戊○○有問他不是要去割檳榔，然後乙○○回答
    說被一輛貨車經過看到，他就趕快跑出來了。」等語（見本
    院卷第44頁反面）。綜上可知，被告戊○○確已明知被告乙○○欲下車竊取檳榔，而其固然曾口頭勸阻被告乙○○行竊
    ，惟其仍有將其所駕車輛停靠路旁以方便被告乙○○得以下
    車偷割檳榔，並有將其車輛迴轉以方便被告乙○○盜採檳榔
    後搭車逃逸之行為至明。
(二)、按刑法上之幫助犯，係對於犯罪與正犯有共同之認識，而以
    幫助之意思，對於正犯資以助力，而未參與實施犯罪之行為
    者而言；幫助犯之成立，不僅須有幫助他人犯罪之行為，且
    須具備明知他人犯罪而予以幫助之故意，始稱相當，最高法
    院88年度台上字第1270號、70年度台上字第2886號判決可參
    。而所謂幫助犯需有幫助他人犯罪之故意，意即幫助犯需認
    識到正犯有犯罪之意思與行為、其所欲幫助之犯罪、以及正
    犯之行為由於自己之行為而成為容易實施或助成其結果之發
    生，而對於正犯資以助力，使其犯罪易於達成而言。次按從
    犯之幫助行為，雖兼賅積極、消極兩種在內，然必有以物質
    上或精神上之助力予正犯之實施犯罪之便利時，始得謂之幫
    助；若於他人實施犯罪之際，僅以消極態度不加阻止，並無
    助成正犯犯罪之意思，及便利其實施犯罪之行為者，即不能
    以從犯論擬，最高法院著有27年上字第2766號判例可參。查
    本案被告戊○○既已認知到被告乙○○欲下車竊取檳榔，則
    其僅於被告乙○○下車行竊前之初始出言勸阻，到最後非但
    未予繼續阻止，將車輛駛離檳榔園現場，反而有積極地停車
    讓被告乙○○下車以便至檳榔園內行竊，及將其車輛迴轉以
    方便被告乙○○盜採檳榔後搭車逃逸之幫助行為，實難謂被
    告戊○○無幫助被告乙○○竊盜之故意，且由於被告戊○○
    之上揭幫助行為，確有使被告乙○○容易實施竊盜行，至為
    灼然。從而，被告戊○○空言否認有何幫助竊盜犯行，顯係
    臨訟卸責之詞，無可採信。故本案被告戊○○之幫助犯行，
    事證已臻明確，洵堪認定。
四、按伸縮檳榔刀，為金屬材質，刀鋒銳利，在客觀上具有危險
    性，足以傷害人之身體，為兇器之一種，被告乙○○意圖為
    自己不法之所有，持上揭兇器竊取被害人之財物，核其所為
    ，係犯刑法第321 條第1 項第3 款之加重竊盜罪。而被告戊○○未參與實施加重竊盜犯罪構成要件之行為，係出於幫助
    之意思，提供助力，以方便被告乙○○下車竊盜及逃逸，核
    其所為係犯刑法第30條第1 項、第321 條第1 項第3 款之幫
    助加重竊盜罪。而被告戊○○幫助他人為加重竊盜竊犯行，
    為幫助犯，爰依刑法第30條第2 項規定，按正犯之刑減輕之
    。又被告乙○○及戊○○，分別有如事實欄所載之罪刑宣告
    及執行紀錄，有臺灣高等法院被告前案紀錄表在卷可稽，渠
    等於有期徒刑執行完畢後5 年內，故意再犯有期徒刑以上之
    本罪，均應依累犯之規定加重其刑，並就被告戊○○部分先
    加重後減輕之。爰審酌被告2 人有上述前科，品行非佳，渠
    等之智識程度、各別之犯罪動機、目的、手段、兼酌以對被
    害人所生之財產損害僅約200 顆檳榔（價值約600 元）、且
    已發還予被害人，被告等並未獲取犯罪所得、被告乙○○於
    犯罪後坦承犯行及被告戊○○於犯罪後否認犯行之態度等一
    切情狀，各量處如主文所示之刑，並就被告戊○○部分，諭
    知易科罰金之折算標準，以資懲儆。扣案之伸縮檳榔刀1 把
    ，為供被告乙○○犯罪所用之物，且屬被告乙○○所有，業
    據其於警詢及偵查中供明在卷，雖被告乙○○於本院審理時
    另改口陳稱：該把伸縮檳榔刀係其朋友綽號「阿哲」之人所
    有，其將該把檳榔刀從南投攜帶北上之目的即為返還予「阿
    哲」云云，惟其既係為了返還檳榔刀而專程從南投北上，竟
    對於阿哲之真實姓名及住址等年籍資料均無法詳細供述，此
    顯與常理有悖，足見其此部分供述不實，應以其於警詢及偵
    訊時所述該把檳榔刀為其所有乙節，較為可採，爰依刑法第
    38條第1 項第2 款規定宣告沒收。
據上論斷，應依刑事訴訟法第299 條第1 項前段，刑法第30條第
2 項、第321 條第1 項第3 款、第47條第1 項、第38條第1 項第
2 款，判決如主文。
本案經檢察官丁○○到庭執行職務。
中    華    民    國    98    年    9     月    10    日
                        刑事第十七庭法  官  林淑婷
以上正本證明與原本無異
如不服本判決，應於送達後十日內，向本院提出上訴書狀，並應
敘述具體理由；其未敘述上訴理由者，應於上訴期間屆滿後二十
日內向本院補提理由書（均須按他造當事人之人數附繕本）「切
勿逕送上級法院」。
                                    書記官  莊川億
中    華    民    國    98    年    9     月    10    日
附錄本案論罪科刑法條全文：
刑法第321條第1項第3款
犯竊盜罪而有左列情形之一者，處六月以上、五年以下有期徒刑
：
三、攜帶兇器而犯之者。


司法院資訊處製作；財團法人民間司法改革基金會備份。
